【裁判字號】    97,台上,816
【裁判日期】    970424
【裁判案由】    塗銷土地所有權移轉登記
【裁判全文】
最高法院民事裁定              九十七年度台上字第八一六號
上  訴  人  甲○○
訴訟代理人  葉榮棠律師
            蘇新竹律師
            張清富律師
被 上訴 人  乙○○
            丙○○
            丁○○
            戊○○
上 列一 人
訴訟代理人  李孟哲律師
上列當事人間請求塗銷土地所有權移轉登記事件，上訴人對於中
華民國九十六年八月二十八日台灣高等法院台南分院第二審判決
（九十六年度重上字第四二號），提起上訴，本院裁定如下：
    主  文
上訴駁回。
第三審訴訟費用由上訴人負擔。
    理  由
按上訴第三審法院，非以原判決違背法令為理由，不得為之。又
提起上訴，上訴狀內應記載上訴理由，其以民事訴訟法第四百六
十九條所定事由提起第三審上訴者，應於上訴狀內表明：原判決
所違背之法令及其具體內容、暨依訴訟資料合於該違背法令之具
體事實。其依同法第四百六十九條之一規定提起上訴者，並應具
體敘述為從事法之續造、確保裁判之一致性或其他所涉及之法律
見解具有原則上重要性之理由。同法第四百六十七條、第四百七
十條第二項分別定有明文。而依同法第四百六十八條規定，判決
不適用法規或適用不當者，為違背法令；依同法第四百六十九條
規定，判決有該條所列各款情形之一者，為當然違背法令。是當
事人提起第三審上訴，如合併以同法第四百六十九條及第四百六
十九條之一之事由為上訴理由時，其上訴狀或理由書應表明該判
決所違背之法令條項，或有關判例、解釋字號，或成文法以外之
習慣或法理等及其具體內容，暨係依何訴訟資料合於該違背法令
之具體事實，並具體敘述為從事法之續造、確保裁判之一致性或
其他所涉及之法律見解具有原則上重要性之理由。如未依上述方
法表明，或其所表明者與上開法條規定不合時，即難認為已合法
表明上訴理由，其上訴自非合法。本件上訴人對於原判決提起第
三審上訴，雖以該判決違背法令為由，惟核其上訴理由狀所載內
容，徒就原審取捨證據、認定事實及解釋契約之職權行使所論斷
：上訴人與其父方忠榮於民國六十六年六月六日向被上訴人乙○
○、丙○○、丁○○（下稱乙○○等三人）之被繼承人王珍炎購
買系爭土地及其上建物，已占有使用系爭土地，並取得建物所有
權（登記為益良鋼鐵股份有限公司所有），而自買賣契約成立之
日起即得行使系爭土地所有權移轉登記請求權（下稱系爭請求權
），其時效尚不因該土地於同年月二十七日經訴外人黃榮吉聲請
假扣押而中斷。乃上訴人迄系爭土地於九十五年一月二十三日由
乙○○等三人以買賣為原因移轉登記所有權予被上訴人戊○○時
，均未行使系爭請求權，又未能舉證證明乙○○等三人於時效完
成後再為承認，則被上訴人為上訴人之系爭請求權已罹於時效之
抗辯而拒絕給付，自屬有理。上訴人再以被上訴人間之買賣為通
謀虛偽意思表示，依法無效，或該買賣行為侵害其請求權，應予
撤銷，以先、備位聲明，請求塗銷被上訴人間就系爭土地所為之
所有權移轉登記，並移轉登記為上訴人所有或撤銷被上訴人間就
系爭土地之買賣行為及移轉行為，並為塗銷登記及移轉登記所有
權予上訴人，均無理由等情，指摘為不當，並就原審命為辯論及
已論斷者，泛言謂為違法，而非表明該判決所違背之法令及其具
體內容，暨依訴訟資料合於該違背法令之具體事實，更未具體敘
述為從事法之續造、確保裁判之一致性或其他所涉及之法律見解
具有原則上重要性之理由，難認其已合法表明上訴理由。依首揭
說明，應認其上訴為不合法。
據上論結，本件上訴為不合法。依民事訴訟法第四百八十一條、
第四百四十四條第一項、第九十五條、第七十八條，裁定如主文
。
中    華    民    國  九十七  年    四    月  二十四  日
                      最高法院民事第三庭
                          審判長法官  蘇  茂  秋
                                法官  陳  碧  玉
                                法官  劉  靜  嫻
                                法官  張  宗  權
                                法官  吳  謀  焰
      本件正本證明與原本無異
                                      書  記  官
中    華    民    國  九十七  年    五    月    七    日
                                                      K


司法院資訊處製作；財團法人民間司法改革基金會備份。
